【裁判字號】    95,上訴,3699
【裁判日期】    951109
【裁判案由】    偽造文書等
【裁判全文】
臺灣高等法院刑事判決                95年度上訴字第3699號
上  訴  人  臺灣臺北地方法院檢察署檢察官
被      告  乙○○
上列上訴人因被告偽造文書等案件，不服臺灣臺北地方法院95年
度訴字第1100號，中華民國95年 8月21日第一審判決（起訴案號
：臺灣臺北地方法院檢察署94年度偵緝字第 886號），提起上訴
，本院判決如下：
    主  文
上訴駁回。
    事  實
一、乙○○自民國89年 5月1日起至91年1月31日止，在臺北市○
    ○區○○路1段88號1樓富麗冷氣空調材料有限公司（下稱富
    麗公司）擔任會計職務，負責處理該公司門市應收款項之收
    取等業務，為從事業務之人。嗣因與前夫李金講（業經原審
    判處有期徒刑 1年確定）缺款花用，竟共同意圖為自己不法
    所有，並基於概括犯意，自90年 1月間某日起至90年12月間
    止，在富麗公司內，推由乙○○利用負責收取富麗公司門市
    應收款項支票及現金機會，連續多次將業務上所持有客戶交
    付收取之現金及支票，未依規定繳回富麗公司，而加以侵占
    入己，並先後於如附表所示時間，將其中所取得部分支票，
    或係存入李金講所有如附表（二）所示之帳戶；或存入不知
    情之周怡辰（業經原審以93年度易字第 329號為無罪判決確
    定）及李梁恭行（業經臺灣臺北地方法院檢察署檢察官以92
    年偵字第4468號為不起訴處分確定）所有如附表（一）、（
    三）所示之帳戶內兌領（各帳戶兌領之支票明細資料及託收
    日期均詳如附表所示），合計侵占達新臺幣（下同）120 萬
    元。乙○○及李金講為順利兌領如附表（一）編號一至三所
    示之支票，復另基於概括犯意聯絡，連續於如附表（一）編
    號一至三所示之託收日，在不詳之地點，未經富麗公司及負
    責人甲○○同意，由乙○○盜用業務上所持有原供寄送郵件
    使用之「富麗冷氣空調材料有限公司」橫戳章及原供開立統
    一發票所用之「甲○○」印章各一枚，連續於如附表（一）
    編號一至三所示之支票背面蓋用「富麗冷氣空調材料有限公
    司」及「甲○○」之印文（各支票背面所蓋用之印文詳如附
    表所示），藉以表示係由真正名義人富麗公司對該支票持票
    人負背書責任之意，再將該等支票存入不知情之周怡辰所有
    帳戶內兌領現金，藉以侵占入己，足以生損害於富麗公司及
    甲○○。迄至91年 1月14日，因富麗公司負責人甲○○發覺
    如附表（三）編號一之支票並未入帳，經向出具該支票之客
    戶張金城查證，始得悉上情。
二、案經富麗公司訴由臺北市政府警察局文山第二分局報請臺灣
    臺北地方法院檢察署檢察官偵查起訴。
    理  由
一、本件經檢察官提起公訴，被告乙○○於本院審理中就被訴事
    實為有罪之陳述，經審判長告知簡式審判程序之旨，並聽取
    公訴人及被告之意見後，裁定進行簡式審判程序，合先敘明
    。
二、上開事實，業據被告乙○○於原審及本院審理中坦承不諱，
    核與告訴人於警詢指訴情節相符，並經證人即富麗公司中壢
    店及臺北店店長彭明章、證人李梁恭行、周怡辰於偵查中證
    述屬實，復有李金講、周怡辰及李梁恭行所有之如附表所示
    帳戶存摺、存提明細、託收票據明細表影本及安泰商業銀行
    景美分行91年 9月13日（91）安景字第1169號函暨支活存主
    檔查詢單、存款往來對帳單各 1份、富麗公司內部稽查表、
    內部查帳稽查表、90年度實際進貨明細表、期末庫存總表、
    臺北店明細表、人員矯正措施表、員工離職申請書、勞工保
    險卡、證明書、借據及原審95年度易緝字第84號判決書在卷
    可稽。事證明確，被告犯行堪以認定。
三、核被告所為，係犯刑法第336條第2項之業務侵占罪（刑法第
    336條第2項業務侵占罪關於罰金刑部份，依修正後刑法施行
    法第1條之1規定：「中華民國九十四年一月七日刑法修正施
    行後，刑法分則編所定罰金之貨幣單位為新臺幣。九十四年
    一月七日刑法修正時，刑法分則編未修正之條文定有罰金者
    ，自九十四年一月七日刑法修正施行後，就其所定數額提高
    為三十倍。但七十二年六月二十六日至九十四年一月七日新
    增或修正之條文，就其所定數額提高為三倍。」經比較新舊
    法結果，刑度相同，依刑法第2條第1項前段規定，應適用修
    正前之規定論處，併此敘明）及第216條、第210條之行使偽
    造私文書罪。被告盜用「富麗冷氣空調材料有限公司」橫戳
    章及「甲○○」印章，為偽造私文書之階段行為；而偽造私
    文書之低度行為，則為行使之高度行為所吸收，均不另論罪
    。被告與李金講就上開犯行，有犯意聯絡及行為分擔，皆為
    共同正犯。被告利用不知情之周怡辰及李梁恭行兌領如附表
    （一）、（三）所示支票之行為，為間接正犯。被告行為後
    ，刑法第55條後段牽連犯及第56條連續犯規定，業於94年 1
    月7日修正公布刪除，並於95年 7月1日施行，則被告先後多
    次業務侵占及行使偽造私文書犯行，因行為後新法業已刪除
    牽連犯及連續犯之規定，此刪除雖非犯罪構成要件之變更，
    但顯已影響行為人刑罰之法律效果，自屬法律有變更，依新
    法第2條第1項規定，比較新、舊法結果，仍應適用較有利於
    被告之行為時法律論以連續犯。被告所犯上開二罪間，有方
    去結果之牽連犯關係，依修正前刑法第55條後段規定，應從
    一重以連續業務侵占罪處斷（最高法院95年度第 8次刑事庭
    會議決議參照）。至行為後，法律有變更者，依修正前刑法
    第2條第1項規定，以適用裁判時法為原則，如行為時法有利
    於行為人，則例外適用行為時法，依修正後刑法第2條第1項
    規定，以適用行為時法為原則，惟如裁判時法有利於行為人
    ，則例外的適用裁判時法。以往實務見解，認原判決未及比
    較適用新舊法時，上訴後，雖比較結果以舊法有利於行為人
    ，而原判決別無其他撤銷事由，仍應由本院以此為由撤銷改
    判。惟修正後規定係以適用行為時法為原則，原判決雖未及
    比較適用。然上訴本院後，經比較新舊法，仍應適用行為時
    法，則原判決適用行為時法，即無不當，自不構成撤銷之事
    由，併此敘明。
四、原審調查結果，適用刑法第28條、修正前第336條第2項、第
    216條、第210條，修正前（下同）第55條後段、第56條，罰
    金罰鍰提高標準條例第 1條前段，同時審酌被告犯罪之目的
    、動機、手段、侵占財物之價值及犯罪後坦承犯行、態度尚
    佳，惟尚未與告訴人達成和解等一切情狀，量處有期徒刑 8
    月，認事用法，核無違誤，量刑亦屬妥適。公訴人上訴意旨
    以: 被告侵占金額為136萬6223元，並非120萬元; 且被告迄
    今未償還侵占款項，犯後態度不佳，原審量刑過輕等語。惟
    公訴人指稱被告侵占金額為 136萬6223元，並未舉證證明，
    自屬無據。再被告迄今固未償還侵占告訴人之款項，然被告
    係因與告訴人就清償條件無法合意，始未能達成和解，被告
    尚非毫無賠償告訴人之意。再被告既已坦承犯行，且原審量
    處被告有期徒刑 8月，被告必須入監服刑，已足收懲儆之效
    ，自無加重被告刑責之必要。足見公訴人上訴，為無理由，
    應予駁回。
據上論斷，應依刑事訴訟法第273條之1第1項、第368條，判決如
主文。
本案經檢察官郭啟東到庭執行職務。
中    華    民    國    95    年    11    月    9     日
                  刑事第八庭審判長法  官  鄭文肅
                                  法  官  楊炳禎
                                  法  官  陳國文
以上正本證明與原本無異。
如不服本判決，應於收受送達後十日內向本院提出上訴書狀，其
未敘述上訴之理由者並得於提起上訴後十日內向本院補提理由書
（均須按他造當事人之人數附繕本）。
                                  書記官  蔡棟樑
中    華    民    國    95    年    11    月    9     日
附錄：本案論罪科刑法條全文
刑法第216條
行使第210條至第215條之文書者，依偽造、變造文書或登載不實
事項或使登載不實事項之規定處斷。
刑法第210條
偽造、變造私文書，足以生損害於公眾或他人者，處 5年以下有
期徒刑。
刑法第336條第2項：
對於公務上或因公益所持有之物，犯前條第1項之罪者，處1年以
上7年以下有期徒刑，得併科5千元以下罰金。
對於業務上所持有之物，犯前條第1項之罪者，處 6月以上5年以
下有期徒刑，得併科3千元以下罰金。
前2項之未遂犯罰之。
附表：
（一）周怡辰之上海商業儲蓄銀行新店分行00000000000000號帳戶
┌─┬─────┬─────┬────┬───┬──────┬────────┐
│編│付款行庫  │支票號碼  │票載日期│金  額│發票人      │支票背面之印文  │
│號│／        │          │／      │      │／          │                │
│  │帳號      │          │託收日期│      │受款人      │                │
├─┼─────┼─────┼────┼───┼──────┼────────┤
│一│板信銀行  │SD0000000 │90.10.09│13062 │宏騏興業有限│「富麗冷氣空調材│
│  │新店分行  │          │／      │      │公司        │料有限公司」之橫│
│  │／        │          │90.10.08│      │／          │條戳及「甲○○」│
│  │0000000000│          │        │      │富麗冷氣空調│之印文各一枚    │
│  │          │          │        │      │材料有限公司│                │
├─┼─────┼─────┼────┼───┼──────┼────────┤
│二│板信銀行  │SD0000000 │90.10.31│1700  │宏騏興業有限│「富麗冷氣空調材│
│  │新店分行  │          │／      │      │公司        │料有限公司」之橫│
│  │／        │          │90.10.11│      │／          │條戳及「甲○○」│
│  │0000000000│          │        │      │富麗冷氣空調│之印文各一枚    │
│  │          │          │        │      │材料有限公司│                │
├─┼─────┼─────┼────┼───┼──────┼────────┤
│三│中華銀行  │AP0000000 │90.11.30│19278 │長鈺國際有限│「富麗冷氣空調材│
│  │三重分行  │          │／      │      │公司        │料有限公司」之橫│
│  │／        │          │90.11.12│      │／          │條戳            │
│  │000000000 │          │        │      │富麗冷氣空調│                │
│  │          │          │        │      │材料有限公司│                │
├─┼─────┼─────┼────┼───┼──────┼────────┤
│四│農民銀行  │ 0000000  │90.12.25│6500  │新弘貿易有限│無              │
│  │新店分行  │          │／      │      │公司        │                │
│  │／        │          │90.12.05│      │／          │                │
│  │100420    │          │        │      │未記載      │                │
├─┼─────┼─────┼────┼───┼──────┼────────┤
│五│彰化銀行  │ 0000000  │91.01.15│10000 │黃俊明（背書│無              │
│  │東門分行  │          │／      │      │人吳雙德）  │                │
│  │／        │          │90.11.28│      │／          │                │
│  │000000000 │          │        │      │未記載      │                │
└─┴─────┴─────┴────┴───┴──────┴────────┘
（二）李金講之中國農民銀行00000000000號帳戶
┌─┬─────┬─────┬────┬──┬───┬───────┐
│編│付款行庫  │支票號碼  │票載日期│金額│發票人│支票背面之印文│
│號│／        │          │／      │    │／    │              │
│  │帳號      │          │託收日期│    │受款人│              │
├─┼─────┼─────┼────┼──┼───┼───────┤
│一│淡水信用合│AA0000000 │90.05.31│4580│周丁才│無            │
│  │作社營業部│          │／      │    │／    │              │
│  │／        │          │90.05.30│    │未記載│              │
│  │183020    │          │        │    │      │              │
├─┼─────┼─────┼────┼──┼───┼───────┤
│二│安泰銀行  │BG0000000 │90.05.15│4280│徐兆車│無            │
│  │景美分行  │          │／      │    │／    │              │
│  │／        │          │90.05.31│    │未記載│              │
│  │0000000   │          │        │    │      │              │
├─┼─────┼─────┼────┼──┼───┼───────┤
│三│華南雙和  │DC0000000 │90.06.31│8830│百贊電│無            │
│  │／        │          │／      │    │器有限│              │
│  │00000000-0│          │90.06.29│    │公司  │              │
│  │          │          │        │    │／    │              │
│  │          │          │        │    │未記載│              │
└─┴─────┴─────┴────┴──┴───┴───────┘
（三）李梁恭行之安泰商業銀行00000000000000號帳戶
┌─┬─────┬─────┬────┬───┬──────┬───────┐
│編│付款行庫  │支票號碼  │票載日期│金  額│發票人      │支票背面之印文│
│號│／        │          │／      │      │／          │              │
│  │帳號      │          │託收日期│      │受款人      │              │
├─┼─────┼─────┼────┼───┼──────┼───────┤
│一│新竹商銀  │AA0000000 │91.01.10│15400 │精佑國際興業│無            │
│  │公西分行  │          │／      │      │有限公司    │              │
│  │(945-6)   │          │90.01.15│      │／          │              │
│  │          │          │        │      │未記載      │              │
├─┼─────┼─────┼────┼───┼──────┼───────┤
│二│第一信用合│NQ0000000 │91.01.05│2150  │德益水電材料│無            │
│  │作社景美分│          │／      │      │行          │              │
│  │行        │          │91.01.02│      │／          │              │
│  │0000000000│          │        │      │未記載      │              │
│  │60        │          │        │      │            │              │
├─┼─────┼─────┼────┼───┼──────┼───────┤
│三│彰化銀行  │BC0000000 │90.12.31│4876  │柏緯有限公司│無            │
│  │中和分行  │          │／      │      │／          │              │
│  │000000000 │          │91.01.03│      │未記載      │              │
├─┼─────┼─────┼────┼───┼──────┼───────┤
│四│新莊市農會│CP0000000 │91.01.01│35000 │江秋菊      │無            │
│  │中港分部  │          │／      │      │／          │              │
│  │000000000 │          │91.01.03│      │未記載      │              │
└─┴─────┴─────┴────┴───┴──────┴───────┘


司法院資訊處製作；財團法人民間司法改革基金會備份。
